行　政　法　院　判　決　　　　　　　　　　　　　八十八年度判字第三八五七號
　　原　　　告　甲○○
　　　　　　　　　　　　　　號.
　　被　　　告　財政部臺灣省北區國稅局
右當事人間因綜合所得稅事件，原告不服行政院中華民國八十七年十月二十一日台八
七訴字第五一八六四號再訴願決定，提起行政訴訟。本院判決如左︰
　　主  文
原告之訴駁回。
　　事  實
緣原告係閣再來飲食店獨資商號負責人，其八十三年度綜合所得稅結算申報，被告以
閣再來飲食店該年度營利事業所得稅結算申報，業經核定課稅所得額為新台幣（下同
）五、六六○、七三一元，應納稅額一、四○五、一八三元，乃據以核定原告八十三
年度營利所得為四、二五五、五四八元，併課其綜合所得稅。原告不服，申經復查結
果，未准變更，提起訴願、再訴願，遞遭駁回，乃提起行政訴訟。茲摘兩造訴辯意
旨於次：
原告起訴意旨略謂︰一、被告逕依部頒同業利潤標準核課營利事業所得稅，經原告重
新整理帳冊憑證提起行政救濟程序，曠廢時日，歷經數載仍無下文，綜合所得稅部分
補徵催討效率又佳，實令人不服。二、有關閣再來飲食店八十三年度營利事業所得稅
部分現已依法提起行政救濟程序中，在課稅主體（營利事業所得稅）未確定前，綜合
所得稅應屬未確定稅額，行政機關效率不彰，捨稅法諸多租稅保全措施不用而逕行引
用財政部五十三年三月九日台財稅第一七四九號函之解釋令，責令原告先行繳納，似
有未妥。三、綜上所陳，本案原處分及訴願、再訴願均未查明事實，顯有違誤，自難
令人甘服，請詳予審核，判決將再訴願決定、訴願決定及原處分均撤銷，用保原告之
合法權益。
被告答辯意旨略謂︰按「個人之綜合所得額，以其全年左列各類所得合併計算之：第
一類營利所得：．．．獨資資本主每年自其獨資經營事業所得之盈餘總額及個人一時
貿易之盈餘皆屬之。．．．獨資資本主經營獨資事業所得之盈餘總額，應按核定之營
利事業所得額計算之。」分別為所得稅法第十四條第一項第一類第一款後段及第二款
後段所明定。經查本件原告係閣再來飲食店之負責人，八十三年度該飲食店，經本局
核定營利事業所得額為五、六六○、七三一元，應納營利事業所得額一、四○五、一
八三元，原核定遂將該營利事業所得額減除營利事業所得稅額後之餘額四、二五五、
五四八，核定為原告之營利所得並予併課原告當年度之綜合所得稅結算申報案，核定
綜合所得總額為四、六八八、九二六元，淨額為四、一九三、九○八元，應納全年綜
合所得稅額為一、○六六、九六三元，應無不合，請予維持。查原告為閣再來飲食店
之負責人，八十三年度既有核定之營利所得，即應依法合併課徵綜合所得稅，營利事
業所得若經行政救濟確定結果，有所變更，本局當依更正程序處理。至財政部八十七
年九月十日台財稅第八七一九五九六六八號函釋，明定有關獨資或合夥之營利事業基
於同一漏稅事實及逃漏營業稅、營利事業課稅所得稅、綜合所得稅，均提起行政爭
訟；綜合所得稅部分，可暫緩作成決定，惟該函釋係指漏稅情節其與本案之歸課情形
並不相同，是本件應無該函釋之適用，併予陳明。綜上論述：原處分所為復查、訴願
、再訴願決定並無違誤，請判決駁回原告之訴。
    理  由
按獨資資本主每年自其獨資經營事業所得之盈餘為營利所得，應併計個人綜合所得總
額，課徵綜合所得稅；獨資資本主經營獨資事業所得之盈餘，應按核定之營利事業所
得額減除已納營利事業所得稅之餘額計算之，為行為時所得稅法第十三條及第十四條
第一項第一類所規定。所謂核定之營利事業所得稅，係指稅捐稽徵機關依法調查核定
之營利事業所得額而言。本件原告為閣再來飲食店獨資商號資本主，其八十三年度綜
合所得稅結算申報，經被告初查，以其所營飲食店事業已據核定有營利事業所得額及
應納稅額，乃就其差額核定為原告之營利所得，併課該年度綜合所得稅。原告不服，
以閣再來飲食店八十三年度營利事業所得稅事件，已向財政部提起訴願中，應俟該案
行政救濟確定後，再行核定其本年度綜合所得稅云云，申經復查結果，以依財政部五
十三年三月九日台財稅發字第一七四九號令釋，基於同一事實之營利事業所得稅縱於
行政救濟程序中，對綜合所得稅之盈餘分配仍應依所得稅法規定先行核課，嗣後倘有
變更所得額，再另予更正，所請俟營利事業所得稅事件行政救濟終結再予歸課綜合所
得一節，核不足採，乃未准變更。原告以依財政部七十四年五月十五日台財稅字第一
五九七七號函釋，獨資資本主申報綜合所得稅，於依所得稅法第十四條第一項第一類
第二款規定計算營利所得時，得將罰鍰及利息自營利事業所得中減除，是營利事業所
得稅行政救濟程序未終結前，稅額應屬未確定狀態，其已依規定繳納半數稅款，若仍
要求綜所稅部分比照辦理，似有欠妥，仍應俟營利事業所得稅確定後再向其補徵綜合
所得稅云云，訴經財政部訴願決定及行政院再訴願決定，以被告依首揭所得稅法規定
，先行按該閣再來飲食店當年度營利事業所得額五、六六○、七三一元，減除應納營
利事業所得稅額一、四○五、一八三元後之餘額四、二五五、五四八元，予以併計核
定原告當年度綜合所得總額，課徵其個人綜合所得稅，洵無違誤，如閣再來飲食店八
十三年度課稅所得額經行政救濟終結有所變更時，自可由被告本於職權核處，至財政
部七十四年五月十四日台財稅字第一五九七七號函釋內容與本件無，遂駁回其訴願
、再訴願。經核並無不合。原告茲起訴主張：其所營飲食店八十三年度營利事業所得
稅部分正在行政救濟中，未確定前，綜合所得稅應屬未確定稅額，被告逕引上述財政
部五十三年三月九日函釋，核定綜合所得稅，顯有違誤云云。惟查原告經營獨資事業
，八十三年度既經核定有營利事業所得額及應納稅額，足以算得原告該年度之營利所
得。雖該營利事業所得額及其稅額之核定處分正在行政救濟中，惟並未經撤銷，其處
分之存續力依在，於本案計算原告之營利所得時，自應受拘束。且參照本院五十五年
判字第三三二號判例意旨：「要不能謂獨資資本主之綜合所得稅，必待其營利事業所
得額經行政救濟程序最終確定後，始得予以課徵。」可見被告據以核課原告之綜合所
得稅，並非無據。其核課稅額符合首引法條規定，委無違誤，訴願、再訴願決定遞予
維持，均無不合。原告起訴意旨為無理由，應予駁回。至於原告營利事業所得稅案件
之行政救濟程序時效不彰，要非本案所得審究。又本案無關稅捐保全，不能以被告有
保全稅捐之道而謂本案應暫緩核定。將來原告於營利事業所得稅案件行政救濟確定獲
變更原處分，減少其營利所得額，被告應依前引財政部五十三年三月九日函釋，另行
更正原告應納之綜合所得稅額，為別一問題。原告亦可因本院確定判決所據之行政處
分其後變更之事由，於法定期間內由提起再審之訴，以為救濟。附予指明。
據上論結，本件原告之訴為無理由，爰依行政訴訟法第二十六條後段，判決如主文。
中    華    民    國     八十八      年     十一     月      十一       日
                    行 政 法 院 第 三 庭
                                審 判 長 評  事      蔡  進  田
                                         評  事      姜  仁  脩
                                         評  事      鄭  淑  貞
                                         評  事      徐  瑞  晃
                                         評  事      張  瓊  文
右  正  本  證  明  與  原  本  無  異
                                         法院書記官  郭  育  玎
中    華    民    國     八十八      年     十一     月      十五       日
